【裁判字號】    91,訴,3232
【裁判日期】    920402
【裁判案由】    公共危險
【裁判全文】
臺灣高雄地方法院刑事判決              九十一年度訴字第三二三二號
    公  訴  人  臺灣高雄地方法院檢察署檢察官
    被      告  甲○○
    指定辯護人  本院公設辯護人  丙○○
右列被告因公共危險案件，經檢察官提起公訴（九十一年度偵字第二四二四三號），
本院判決如左：
    主  文
甲○○放火燒燬現供人使用之住宅未遂，處有期徒刑年陸月；並應於刑之執行完
畢或赦免後，令入相當處所施以禁戒，其期間為貳月。
    事  實
一、甲○○甫於民國九十一年四月間，因涉犯公共危險案件，經臺灣嘉義地方法院檢
    察署檢察官為職權不起訴處分確定在案。詎猶不知悔改，復於九十一年十一月二
    日凌晨三時三十分許，明知其母親乙○○位於高雄市○○區○○路二八七巷十四
    號之住處，係連棟式之公寓建築，且為現供人使用之住宅，亦明知該住宅前停放
    有多輛機車及易燃之雜物，一旦以汽油引火燃燒其中一輛機車，在機車汽油助燃
    與氣爆下，勢將延燒上開相連同棟住宅，竟仍基於放火燒毀上開現供人使用之住
    宅之犯意，於飲酒後藉酒壯膽並無端逞忿，在上開乙○○住宅前騎樓下，先以腳
    踹開樓上鄰居莊龔秋香所有停放在該騎樓下之車牌號碼號ＹＺＢ—６７６機車之
    油箱蓋，再行踢倒該機車，致該機車傾倒後之油箱內九二無鉛汽油全數倒溢於地
    ，乙○○因受驚擾欲加阻止，甲○○仍不罷手，仍咆哮表示將縱火燒毀房屋，旋
    又進入屋內啟開瓦斯爐灶火，引燃資源回收用之紙張，在屋內大聲囂嚷並四處晃
    蕩，全然無視火花將引燃屋內易燃物，復將手上引燃之紙張朝騎樓前機車倒地之
    汽油四溢處丟擲，幸為乙○○及時撲滅火勢並通知鄰居報警，始未引燃地面之汽
    油，而未釀成巨禍。
二、案經高雄市政府警察局三民第二分局報告臺灣高雄地方法院檢察署檢察官偵查起
    訴。
    理  由
一、訊據被告甲○○對右揭犯罪事實供認不諱，核與證人即被告之母乙○○於偵查中
    及本院審理時到庭證述：確有看到被告推倒機車，看到汽油流出來，及被告進屋
    後確實有點火並丟出來，但沒有燒到汽油流出來的地方（詳本院卷第四十三頁）
    ，證人莊龔秋香即前開車牌號碼：ＹＺＢ—６７６號機車所有人於偵查中證述：
    滿地均是機車的九二無鉛汽油，在汽油旁邊約五十公分內有火燒的灰燼（詳偵查
    卷內第三十二頁）等情相符；且有現場照片四幀附於警卷可資佐證，足認被告之
    自白核與事實相符。又被告於其母乙○○位於高雄市○○區○○路二八七巷十四
    號住處之屋內引燃紙張後，再朝屋外騎樓前機車倒地之汽油四溢處丟擲，幸經其
    母乙○○及時撲滅火勢，始未引燃地面之汽油，為未遂之事實，已據證人乙○○
    、莊龔秋香於偵查中證述明確（詳偵查卷第三十一頁背面、第三十二頁）。而被
    告於前揭時、地放火時，係因準備要與女友結婚而欲向母親乙○○要地契借錢，
    俟因母親乙○○未答應，始藉酒意放火，然被告放火當時雖因酒精致判斷力稍有
    影響，但尚不至於減損或完全無法認知或判斷其事件的危險及應當的處理方法（
    如知道點完火後，要等到紙的火熄滅），但尚難以言之被告當時精神狀態已達於
    「精神耗弱」之程度，更遑論已達於「心神喪失」之狀況等情，業據本院依職權
    將被告送請高雄市立凱旋醫院鑑定明確在卷，有該醫院九十二年二月二十一日高
    市凱醫成字第○九一○○○六二八六號函及函附之精神鑑定書各一份附卷（詳本
    院卷第七十七頁至第八十四頁）可稽，堪認被告確有放火之主觀犯意及客觀犯行
    ，要屬無疑。事證明確，被告右揭放火燒燬現供人使用之住宅未遂犯行洵堪認定
    ，應予依法論科。
二、查被告之母乙○○位於高雄市○○區○○路二八七巷十四號之住處，係連棟式之
    公寓建築，且為現供人使用之住宅，該住宅前停放有多輛機車及易燃之雜物，一
    旦以汽油引火燃燒其中一輛機車，在機車汽油助燃與氣爆下，勢將延燒上開相連
    同棟住宅；被告竟以引燃之紙張朝該住宅外騎樓前機車倒地之汽油四溢處丟擲，
    幸經其母乙○○及時撲滅火勢，始未引燃地面之汽油，其放火燒燬現供人使用之
    住宅尚屬未遂。故核被告甲○○所為，係犯刑法第一百七十三條第三項、第一項
    之放火燒燬現供人使用之住宅未遂罪。被告已著手於犯罪行為之實行而不遂，為
    未遂犯，酌依刑法第二十六條前段之規定，減輕其刑。爰審酌被告現年四十歲，
    教育程度為高商畢業，正值壯年，竟不思奮發向上而於飲酒後，以放火行為欲向
    母親要地契借錢未果，即以不正之放火行為逞忿，且甫於九十一年四月間，因涉
    犯公共危險案件，經臺灣嘉義地方法院檢察署檢察官為職權不起訴確定在案，竟
    猶不知悔改再犯本案，其行為本不宜輕赦，惟犯後於本院審理中已坦承犯行、頗
    有悔意，及本案尚屬未遂，犯罪所生危害尚非巨大等一切犯罪情狀，爰酌情從輕
    量處如主文所示之刑，以示儆懲。末按，「因酗酒而犯罪者，得於刑之執行完畢
    或赦免後，令入相當處所，施以禁戒。」，「前項處分期間為三個月以下。」，
    刑法第八十九條第一項、第二項分別定有明文。本案被告放火之主因，乃因被告
    習慣性喝酒之緣故，為防止類似事件之再發生，影響社會安寧，確有必要使被告
    接受戒酒之規律治療等情，業據高雄市立凱旋醫院鑑定明確（詳該醫院前開精神
    鑑定書，本院卷第八十四頁），本院審酌被告所犯本罪之肇因，亦確係因喝酒後
    逞忿所致，爰依上開鑑定書之建議，依刑法第八十九條第一項、第二項之規定，
    宣告被告應於刑之執行完畢或赦免後，令入相當處所施以禁戒，其期間為二月；
    以徹底戒除被告之酒癮，防免類似事件之再發生。
據上論斷，應依刑事訴訟法第二百九十九條第一項前段，刑法第一百七十三條第三項
、第一項、第二十六條前段、第八十九條第一項、第二項，判決如主文。
本案經檢察官李允煉到庭職行職務。
中      華      民      國      九十二      年      四      月    二    日
                                      臺灣高雄地方法院刑事第七庭
                                        法  官  柯  盛  益
右正本證明與原本無異。
如不服本判決，應於判決送達後十日內，向本院提出上訴狀。
                                        書記官  陳  昱  良
中      華      民      國      九十二      年      四      月    二    日
附錄本判決論罪科刑法條全文
中華民國刑法第一百七十三條：
放火燒燬現供人使用之住宅或現有人所在之建築物、礦坑、火車、電車或其他供水、
陸、空公眾運輸之舟、車、航空機者，處無期徒刑或七年以上有期徒刑。
失火燒燬前項之物者，處一年以下有期徒刑、拘役或五百元以下罰金。
第一項之未遂犯罰之。
預備犯第一項之罪者，處一年以下有期徒刑、拘役或三百元以下罰金。


司法院資訊處製作；財團法人民間司法改革基金會備份。
